臺灣花蓮地方法院刑事判決　　　　　　　　　　　　　　九十三年度易字第九號
　　公　訴　人　臺灣花蓮地方法院檢察署檢察官
　　被　　　告　乙○○
　　選任辯護人　陳正忠律師
右列被告因傷害等案件，經檢察官提起公訴（九十二年度偵字第三０五一號），本院
判決如左︰
    主  文
乙○○連續傷害人之身體，處有期徒刑陸月，如易科罰金，以參佰元折算壹日。
扣案之發票日期為九十一年十月二十四日、面額為新台幣壹仟萬元之本票壹紙沒收。
    事  實
一、乙○○因懷疑其妻丙○○生活舉止有異，乃於民國九十一年十月二十四日下午五
    時許，駕車跟蹤其妻丙○○至花蓮縣花蓮市文化局停車場，見丙○○搭乘甲○○
    所有之Ｕ八─三六五九號自小客車，乃駕車尾隨至花蓮縣壽豐鄉鯉魚潭停車場，
    於同日晚間七時許，乙○○發現丙○○與甲○○同處於甲○○前開Ｕ八─三六五
    九號自小客車後座內，有解衣扣等親蜜舉動，乙○○乃持他人丟棄之直徑約二至
    三公分、長約一公尺多之鐵管一支，將Ｕ八─三六五九號自小客車之後擋風玻璃
    及左側後車門之車窗玻璃打破（毀損部分未據告訴），並當場激於義憤，以傷害
    之故意，強拉甲○○下車，甲○○腳部著地，乙○○即持上開鐵管朝甲○○之腳
    部毆打，致使甲○○受有左側脛骨近端骨折、左側下肢撕裂傷（約二公分長）之
    傷害。乙○○毆打甲○○後，遂與甲○○談判，要求甲○○簽立面額新台幣（以
    下同）一千萬元之本票交予乙○○，遭甲○○所拒，乙○○見狀乃承前開傷害之
    概括犯意，以前開鐵管撞擊甲○○嘴部，致甲○○受到下唇撕裂傷（約○點五公
    分長）、臉部撕裂傷（約一公分長）、上顎左側側門齒牙冠牙根斷裂、上顎左側
    第一小臼齒牙冠牙根斷裂、上顎右側正中門齒及上顎左側正中門齒鬆動等傷害，
    並揚稱：如不簽立本票則打死伊，以此強暴脅迫之方法，強迫甲○○簽立本票，
    致甲○○心生畏懼，不得已依乙○○之指示簽立發票日期為九十一年十月二十四
    日、面額一千萬元之本票一紙予乙○○，而為無義務之事。乙○○得手後，始離
    去上開停車場。嗣經甲○○報警後經警查獲上情，並扣得前開本票一紙。
二、案經甲○○訴由花蓮縣警察局吉安分局報告台灣花蓮地方法院檢察署檢察官偵查
    起訴。
  理  由
一、訊據被告乙○○固坦承持鐵管打破被害人甲○○之車號Ｕ８–三六五九號自小客
    車之後擋風玻璃、左側後車窗玻璃、與被害人扭打中有打被害人的嘴部、被害人
    有簽立面額一千萬元之本票一張給被告之事實，惟矢口否認持鐵管打斷被害人之
    左側脛骨及強制被害人簽立本票之犯行，辯稱：被害人的腳不知是如何受傷的，
    可能是因為二人在車內扭打時推擠車門所造成；而本票是被害人自願簽發交與被
    告作為遮羞費，乃出於被害人之本意云云。經查：
  (1)被害人甲○○於前揭時間、地點，與丙○○同處車內，遭到被告乙○○毆打左腳
    、並以傷害、脅迫之方法強迫被害人簽立面額一千萬元之本票一紙之事實，業據
    被害人甲○○於警詢時、檢察官偵查中及本院審理時指訴歷歷，並有扣案之本票
    一紙在卷可按，且有財團法人佛教慈濟綜合醫院診斷證明書影本四紙（見警卷第
    五六頁起）、病情說明書二紙（見本院卷第四七頁、第五一頁）、被害人甲○○
    受傷及車輛毀損之照片八幀附卷可按，核與證人即池南派出所警員丁○○到庭證
    稱被害人甲○○有至派出所報案並請伊叫救護車，打開車門時，被害人身上都流
    血等語相符（見本院卷第八八頁、第九０頁），且有被告及辯護人均不爭執其證
    據能力之池南派出所警工作紀錄簿一紙可按（見警卷第五九頁），被害人所述堪
    信為真實。被告雖否認持鐵管打斷被害人甲○○之左腳，惟被告亦坦承案發時有
    持鐵管毀損被害人甲○○汽車玻璃之事實，則被告在盛怒之下，手持鐵管，毆打
    被害人之腳部，衡情堪屬可信，被告所辯被告的腳不知是如何受傷，可能是推擠
    車門所造成云云，無非卸責之詞，尚難採信。又被害人雖指訴係遭被告持球棒加
    以毆打，然此為被告所否認，且無球棒扣案可資佐證，而被告自承所持鐵管直徑
    約二至三公分，長約一公尺多，持上開金屬鐵器猛力敲擊車輛玻璃及人之腳部，
    客觀上亦足以造成車輛玻璃毀損及人體腳部骨折，本院爰認被告所述當日係持鐵
    管一節，可以採信，併此敘明。
  (2)被告另辯稱被害人甲○○是自願簽立本票交予被告云云，惟查，被告自承本票係
    其所有隨時攜帶之物（見本院卷第九七頁），足徵案發時應是被告主動提出本票
    要求被害人簽立無訛，而被害人在前揭時地，所乘汽車玻璃先遭被告持鐵管擊破
    ，腳部復遭鐵管毆打以致骨折，事實上已無法迴護自身安全，而面額一千萬元之
    本票金額甚鉅，被害人簽立之後可能面臨追討債務，則被害人豈有自願簽立本票
    之理，從而被害人所述其拒絕簽立本票後，嘴部再遭到被告撞擊牙齒掉落，不得
    已始簽立本票等情，應屬可採。至於被害人指稱其簽立面額一千萬元之本票後，
    被告再度要求被害人簽立第二張本票部分，為被告所否認，復無證據足資證明，
    故被害人指述此部分之事實，尚無從認定。至於證人丙○○雖附喝被告所辯有見
    到被告與被害人在車內拉扯扭打及車門遭被告關起來等語，惟證人丙○○與被告
    仍有夫妻關係，且事關被告之刑事責任，所述不免有偏頗被告之虞，況且證人丙○○亦證稱：沒有很清楚看到（扭打的情形）、沒看到簽本票的情形（見本院卷
    第八六頁），則證人丙○○所述尚不足為有利被告之認定。又辯護人雖以池南派
    出所警員製作之報告書（見警卷第六０頁）中記載被害人於案發翌日至派出所證
    稱已經與對方和解，不願製作筆錄及報案紀錄，不再追究等語，認被害人心中有
    鬼，並無遭強制而簽發本票云云，惟被害人甲○○否認翌日有到派出所之情事，
    而被害人是於九十一年十月二十四日急診入院，於九十一年十月三十一日出院，
    患肢石膏固定，此有診斷證明書一份可按（見警卷第五八頁），且被害人亦可以
    電話告知派出所警員不欲追究即可，並不須親自到派出所表明上情，且上開報告
    是在九十二年十月二十日所記載，距案發時已約一年，故上開記載尚難採信。況
    且，縱認為被害人甲○○事後果真有至派出所表明不再追究，此亦屬被害人於案
    發後決定是否息事寧人之態度，亦不足憑此即認為被害人甲○○所述不實。
  (3)按丙○○與被告為夫妻關係，為被告、證人丙○○及被害人所承認之事實，而被
    害人竟與有夫之婦於夜間相約至偏遠之風景地區鯉魚潭停車場，二人共處汽車後
    座，被害人亦自承丙○○有解開被害人襯衫鈕扣之親舉止，且被害人亦未加以
    拒絕，則被害人此等行為，在客觀上已足以激起一般人無可容忍之憤怒，被告於
    此情形下，憤而持鐵管傷害被害人腳部之行為，堪認係當場激於義憤而為之。然
    被告毆打被害人腳部致被害人腳部骨折後，即與被害人談判，並提出本票要求被
    害人簽立金額甚距之本票交予被告，被告並供稱打了被害人之後，伊想要留個憑
    據，才叫被害人簽本票，在打之前並沒有想要被害人簽本票等語（見本院卷第九
    八頁），足認被告要求被害人簽立本票時，已經在思考、計劃為日後留下證據或
    求償之憑證，而被告見被害人拒絕簽立本票後，再持鐵管傷害敲擊被害人之嘴部
    以強制被害人簽立本票，則此次之傷害行為，顯係為達其強制被害人簽立本票之
    目的而為之，在客觀上已非基於義憤而為，併此敘明。
  (4)綜上，被告先後持鐵管毆打被害人甲○○腳部以致骨折，以及為強制被害人簽立
    本票而毆打被害人嘴部，並脅迫要打死被害人，致被害人不得已而簽立面額一千
    萬元本票而行無義務之事，已堪認定。本件事證明確，被告所辯尚無足採，應依
    法論科。
二、核被告所為，係犯刑法第二百七十九條、第二百七十七條第一項義憤傷害罪、第
    二百七十七條第一項傷害罪及第三百零四條第一項以強暴脅迫使人行無義務之事
    罪。又實施強制罪非當然以傷害人之身體為當然之手段，若具有傷害犯意且發生
    傷害之結果，自應另負傷害罪責（最高法院九十一年台上字第一四四一號判決可
    資參照）。本件被告要求被害人簽立本票遭拒，而思加諸暴力傷害被害人，進一
    步迫使被害人產生畏懼而簽立本票，乃再次持鐵管傷害被害人，其顯然具有傷害
    之犯意，可堪認定。另按刑法第三百零四條之強制罪，其行為原即包括強暴、脅
    迫之情事在內，故於以強暴、脅迫方法使人行無義務之事之行為過程中，有對被
    害人施加恐嚇行為，自屬包含於妨害自由之同一意念之中，縱其所為，合於刑法
    第三百零五條恐嚇危害安全罪之要件，仍應視為強制罪之部分行為（最高法院七
    十四年台上字第三四０四號判例可資參照），故被告脅迫被害人如不簽就打死伊
    之恐嚇犯行，為所涉強制罪之部分行為，不另論罪。公訴人認被告毆打被害人腳
    部以致骨折部分，係犯刑法第二百七十七條第一項傷害罪，尚有未洽，惟其犯罪
    之基本社會事實相同，本院自得變更法條。又被告所犯義憤傷害罪及傷害罪，時
    間緊接，基本構成要件相同，顯係基於概括之犯意反覆為之，應依連續犯之規定
    ，論以情節較重之傷害罪。又被告所犯連續傷害罪與強制罪間，有方法結果之牽
    連關係，應依牽連犯之規定，從一重論以連續傷害罪。爰審酌被告無不良之犯罪
    紀錄，此有台灣高等法院被告全國前案紀錄表一份在卷可按，本次犯罪時被告因
    目睹其妻與被害人約會而受之刺激、犯罪之動機、手段、被害人之行為客觀上可
    受責難、所受傷害之程度、被告與被害人迄未達成和解及被告犯罪後猶飾詞狡辯
    之態度等一切情狀，量處如主文所示之刑，並諭知易科罰金之折算標準。扣案之
    發票日期為九十一年十月二十四日、面額為新台幣壹仟萬元之本票一紙，為被告
    所有且因犯罪所得之物，已如前述，爰宣告沒收之。又未扣案之鐵管一支，並無
    證據證明現尚存在，爰不另為沒收之諭知，併此敘明。
三、據上論斷，應依刑事訴訟法第二百九十九條第一項前段、第三百條，刑法第五十
    六條、第五十五條、第二百七十七條第一項、第三百零四條第一項、第三十八條
    第一項第三款、第四十一條第一項前段，罰金罰鍰提高標準條例第一條前段、第
    二條，判決如主文。
本案經檢察官戊○○到庭執行職務。
中      華      民      國    九十三    年     十二     月     三十     日
                              臺灣花蓮地方法院刑事第二庭
                                  審判長法官  林  碧  玲
                                        法官  陳  世  博
                                        法官  俞  秀  美
右正本證明與原本無異。
如對本判決不服，應於送達後十日內，向本院提出上訴狀。（應抄附繕本）告訴人或
被害人如對於本判決不服者，應具備理由請求檢察官上訴，其上訴期間之計算係以檢
察官收受判決正本之日期為準。
            法院書記官
中      華      民      國    九十三    年     十二     月     三十     日
附錄本判決論罪之法律條文：
刑法第二百七十七條第一項：
傷害人之身體或健康者，處三年以下有期徒刑，拘役或一千元以下罰金。
刑法第三百零四條第一項：
以強暴、脅迫使人行無義務之事或妨害人行使權利者，處三年以下有期徒刑、拘役或
三百元以下罰金。
